【裁判字號】    95,訴,2069
【裁判日期】    951116
【裁判案由】    槍砲彈藥刀械管制
【裁判全文】
臺灣板橋地方法院刑事判決              95年度訴字第2069號
公  訴  人  臺灣板橋地方法院檢察署檢察官
被      告  乙○○
                    現另案於臺灣臺北分監執行中
義務辯護人  朱麗真律師
上列被告因槍砲彈藥刀械管制條例案件，經檢察官提起公訴（95
年度偵緝字第864 號），本院判決如下：
    主  文
乙○○未經許可，寄藏可發射子彈具有殺傷力之改造手槍，累犯
，處有期徒刑年陸月，併科罰金新臺幣捌萬元，罰金如易服勞
役，以新臺幣壹仟元折算壹日。扣案之可發射子彈具有殺傷力之
改造手槍壹枝（含彈匣壹個，槍枝管制編號：0000000000號），
沒收。
    事  實
一、乙○○曾於民國91年間，因違反毒品危害防制條例案件，經
    本院判處有期徒刑5 月確定，91年11月14日執行完畢。
二、乙○○明知未經主管機關許可，不得持有或受託為人保管可
    發射子彈具有殺傷力之改造手槍，且其對於真實姓名年籍不
    詳綽號「志祥」之成年男子於94年9 月14日18時許，在乙○
    ○位於臺北縣中和市○○○路96號3 樓居處，交付委託乙○
    ○保管之1 只黑色手提包內，藏置有可發射子彈具有殺傷力
    之改造手槍1 枝（含彈匣1 個，槍枝管制編號：0000000000
    號，係仿BERETTA 廠84型半自動手槍製造之玩具手槍換裝土
    造金屬槍管而成之可發射子彈具有殺傷力之改造手槍），有
    所認識，乙○○竟基於未經許可為「志祥」寄藏保管該改造
    手槍之犯意，同意「志祥」將上開具有殺傷力之改造手槍藏
    置於其上揭居處，由其保管，而未經許可寄藏持有之。迨至
    94年9 月15日19時30分許至20時許，因乙○○另因違反毒品
    危害防制條例案件遭通緝，經警至其上揭居處，正遇乙○○
    攜帶該內藏置有上開可發射子彈具有殺傷力之改造手槍1 枝
    之黑色手提包欲出門，經警表明身分，依法搜索其隨身攜帶
    之物件，而查獲扣得該手提包內之上開可發射子彈具有殺傷
    力之改造手槍1 枝。
三、案經臺北市政府警察局內湖分局移送臺灣板橋地方法院檢察
    署檢察官偵查起訴。
    理  由
壹、認定犯罪事實所憑之證據及理由：
一、訊據被告乙○○對於其於上揭時地經警在其隨身攜帶之黑色
    手提包內查獲扣得改造手槍1 枝之事實，固坦承不諱，惟於
    本院審理時先辯稱：被查獲當天「志祥」來我的住處一起吸
    食安非他命，聊完他下樓去網咖上網，我看到他有一個手提
    包留在我住處茶几上，我過二十分左右將該手提包順便拿下
    去給他，我門一打開，警察就衝進來，警察進來後，我告訴
    他們要報繳違禁物，警察當時沒有講話，是問我皮包內為何
    東西，我說我不知道，我直接將東西交給警察，他們將皮包
    打開，發現是一把槍枝，警察放棄去追查真相，將罪怪在我
    身上；被查獲當晚，「志祥」才將包包放在我住處，我在警
    詢、偵查中是隨便講一個日子，當時警察說要講寄藏罪才會
    輕，所以我在檢察官前才會這樣說，我現在覺得不對，因為
    槍枝是「志祥」的；警察一到未發現槍枝時，我就告訴警察
    要報繳違禁物，我覺得包包很重，摸起來好像是槍的型式，
    疑似是一把槍，心想就是槍，所以當時就向警察表示要報繳
    ，警察是來抓我通緝云云（見本院卷第87至89頁）；後又辯
    稱：槍枝不是「志祥」寄放的，他沒有經過我的同意，「志
    祥」的行李是有放在我的住處，他當初是告訴我是寄放幾件
    衣服，我才同意讓他寄放，他寄放的行李不包括我後來被查
    獲放槍的包包；我不知道包包內為槍枝，只能自其重量判斷
    認為可能是槍，有可能是玩具槍、制式槍云云（見本院卷第
    153 至154 頁）。
二、經查：
    (一)對於被告於上揭時地經警在其隨身攜帶之黑色手提包內查
      獲扣得改造手槍1 枝之事實，為被告始終坦承不諱，並經
      證人即查獲本案之警員許坤森、林錡鎮於本院結證明確（
      見本院卷第115 頁以下），且有扣案之改造手槍1 枝暨卷
      附之搜索扣押筆錄、扣押物品目錄表各1 份以及查獲現場
      、黑色手提包及槍枝之照片在卷可稽（見偵字第1116號卷
      第37至40、54至第57頁）。又扣案之上開改造手槍，經送
      內政部警政署刑事警察局，以性能檢驗法，鑑定結果為：
      送鑑改造手槍1 枝（槍枝管制編號：0000000000號），認
      係由仿BERETTA 廠84型半自動手槍製造之玩具手槍換裝土
      造金屬槍管而成之改造手槍，經檢測，撞針運作性能欠佳
      ，惟認仍可供擊發適用子彈使用，認具殺傷力，亦有該局
      94年9 月27日刑鑑字第0940142473號槍彈鑑定書1 份及所
      附之照片在卷足稽（見上開偵查卷第6 至8 頁）。按司法
      警察等偵查輔助人員於案件未移送檢察官偵查前之調查犯
      罪階段，先行將槍、彈證物送請檢察機關概括選任之專責
      鑑定機關實施鑑定，基於檢察一體原則，該鑑定機關亦應
      視同受承辦檢察官所選任或囑託而執行鑑定業務，其等出
      具之書面鑑定報告乃現行刑事訴訟法第206 條所定之鑑定
      人書面報告，屬傳聞證據法則之例外，應具有證據能力。
      查內政部警政署刑事警察局係經臺灣高等法院檢察署檢察
      長概括選任之槍彈有無殺傷力鑑定之鑑定機關，業經臺灣
      高等法院檢察署92年9 月9 日檢文允字第0921001203號函
      示在案，揆諸上揭說明，其所出具之上開槍彈鑑定書，自
      有證據能力，且依該局槍彈鑑定書所載，就上述改造手槍
      之鑑驗，係以「性能檢驗法」之方式為之，固未經實際試
      射，但該局乃槍彈鑑識之專業機構，其對送驗手槍，認依
      「性能檢驗法」為之，即足以判定其殺傷力之存否，而以
      檢驗其機械結構、性能方式，施以鑑驗，尚無不合（最高
      法院95年度臺上字第2370號、第3212號判決意旨參照），
      自堪採為認定事實之依據。是於被告持有中查獲扣案之上
      開改造手槍係可發射子彈具有殺傷力之改造手槍之事實，
      亦堪以認定。
    (二)被告於警詢中已供承：警方查獲之改造手槍及空彈匣，是
      我一叫「志祥」的朋友所有，當時「志祥」打行動電話給
      我，叫我幫他從他行李袋內取出這只黑色手提包拿下樓給
      他，我知道該只黑色手提包內是一把改造手槍，因為他有
      拿給我看，「志祥」在94年9 月14日18時許左右有拿給我
      看過，之後又放回他行李袋，因「志祥」居無定所，94年
      9 月14日18時左右將行李寄放在我住處，並告知我行李袋
      內有一只黑色手提包內放有一把改造手槍，我當時告訴「
      志祥」叫他趕快拿走，寄放行李後他就離開，「志祥」跟
      我講過他這把槍是向別人借的，我14日當天有摸到槍等語
      （見上開偵查卷第21至22頁）。於檢察官偵訊時，被告復
      供承：扣案手槍是一個叫「志祥」朋友的，他是9 月14日
      拿來寄放，我知道他寄放的是一把改造手槍，但我有要他
      趕快拿走，「志祥」寄放後我沒有拿出去用過，一直被警
      察查獲那天，我正要把槍帶出門，警察就衝進來等語（見
      上開偵查卷第60背面至61頁正面）。嗣於本院95年9 月7
      日準備期日，被告再次供承：承認有檢察官所起訴之事實
      ，槍枝是朋友「志祥」寄放的，不是我的等語，並對起訴
      事實即扣案槍枝為「志祥」在94年9 月14日委託被告寄藏
      之事實，表示無意見（見本院卷第76至77頁）。對於被告
      於警詢及偵查中所為之自白，被告嗣於本院雖辯稱：於偵
      查中是隨便講一個日子，當時警察說要講寄藏罪才會輕，
      所以我在檢察官前才會這樣說，我現在覺得不對，因為槍
      枝是志祥的云云。惟查：被告於本院亦承認其於警詢及偵
      查中有為上揭供述，且其供述係出於其自由意思，並未有
      何詢（訊）問者以強暴、脅迫、利誘、詐欺、疲勞訊問、
      或其他不正之方法，迫使被告承認之情事（見本院卷第87
      、89、152 頁），證人即查獲本案並製作被告警詢筆錄之
      警員許坤森、林錡鎮隨後於本院作證與被告對質時，亦皆
      證稱：沒有跟被告說承認寄藏會比較輕之語等語（見本院
      卷第117 、121 至122 頁），被告對證人許坤森、林錡鎮
      此部分證言，亦無爭執（見本院卷第118 至119 、122 頁
      ）；況槍砲彈藥刀械管制條例第8 條第4 項就「持有」與
      「寄藏」改造手槍之行為，係規定於同一條項且同其罪刑
      ，並無「寄藏」行為較「持有」行為為輕之情形，且槍砲
      彈藥刀械管制條例規定之持有改造手槍罪，係不問改造手
      槍所有權歸屬之問題，槍枝所有權人縱非持有人，該持有
      人亦不能免於持有改造手槍之罪責，自無所謂「講寄藏罪
      才會輕」之可言，證人許坤森、林錡鎮皆係知相關法律之
      警員，又如何會為「講寄藏罪才會輕」之語。再參以：被
      告於本院上開準備程序仍坦承有受委託寄藏上開槍枝之行
      為，迨於本院95年9 月14日審判期日，原承認其警詢及偵
      查筆錄實在，沒有強暴、脅迫之情事，且稱：槍是「志祥
      」寄放云云，嗣於辯護人詢問被告，辯護人提示稱：「依
      陳述筆錄有不正確之處？」云云，被告始改為如上所述之
      辯解，並供稱：因為罪很重，所以不認罪云云（見本院卷
      第86至88頁），益見被告於本院變異前詞，純係因認本案
      罪刑重，其於警詢、偵查及本院準備程序所為之上揭自白
      ，應係其基於自己之自由意思而為之供述，並無任何不正
      方法取供之情事存在，其該等自白，應有證據能力。又查
      ：依被告於警詢及偵查中之自白已足認被告不僅係於94年
      9 月14日18時許起在上址接受「志祥」之委託寄藏保管扣
      案之改造手槍，且由被告供承：「志祥」有將扣案槍枝取
      出交予其觀看，有告知係改造手槍，其得悉後，有要求「
      志祥」趕快拿走等語，亦見被告對於「志祥」委託其保管
      寄藏之物，非一般之玩具手槍，而係具有殺傷力之改造手
      槍，本有所認識，否則其焉會要求「志祥」趕快拿走。而
      被告之上揭自白，復有扣案之經證實具有殺傷力之上開改
      造手槍、卷附之黑色手提包之照片、及查獲之證人許坤森
      、林錡鎮之證言等可信並具有相當程度關連性之補強證據
      ，得與被告之上開自白相互利用，足以擔保被告所為上開
      自白事實之真實性，使本院獲有無合理可疑程度之確信，
      得以認定被告確有於94年9 月14日18時許起在上址為「志
      祥」之人寄藏保管扣案改造手槍之犯意及事實。
    (三)被告另雖辯稱：是被查獲當天，「志祥」來我的住處，「
      志祥」離開後留一黑色手提包在我住處茶几上，我過20分
      左右將該手提包順便拿下去給他，警察就衝進來，警察進
      來後，我告訴他們要報繳違禁物，我覺得包包很重，摸起
      來好像是槍的型式，疑似是一把槍，心想就是槍，所以當
      時就向警察表示要報繳云云。惟查：被告於警詢、偵查中
      已供承：「志祥」係於94年9 月14日18時許將扣案槍枝委
      託其保管，「志祥」有將槍枝取出交予其觀看，有告知其
      係改造手槍等語，其嗣翻異前詞所為之此部分辯解已難採
      信。而本案係因被告另因違反毒品危害防制條例案件遭到
      通緝，警員許坤森、林錡鎮根據線報查知被告居住於上址
      ，於94年9 月15日，先至上址樓下後側埋伏，至晚間，見
      被告住處燈亮，其二人即至上址3 樓樓梯間等被告，過約
      10分鐘，被告出門，其二人即表明身分查獲具有通緝犯身
      分之被告，當時被告左腋下夾有一黑色手提包，其二人於
      確定被告身分後，為安全起見，要求被告將該手提包放在
      桌上，由林錡鎮將該手提包打開，發現內有槍枝，被告當
      場說該槍枝非他所有，是朋友寄放於他住處，其二人在被
      告住處樓梯間等待時並未見到有任何人從被告住處出來，
      被告亦未曾向其二人說要報繳何物品，被告知道手提包內
      有槍枝，被告沒有說槍主在樓下網咖，只有說槍枝是要拿
      去給樓下的人，其二人請被告撥電話去聯絡，電話沒有打
      通，其二人後來帶被告至樓下時，亦未發現有被告所述之
      人，查獲當時，在其二人看到槍枝之前，被告確定未主動
      先向其等表示要報繳違禁物或槍枝，是在林錡鎮打開手提
      包後發現是槍枝，被告才表示槍是朋友寄放，被告當時說
      他朋友走投無路，那幾天都把行李放在被告家，說他朋友
      有打電話要被告將包包拿下去給那人等情，為證人許坤森
      、林錡鎮於本院95年10月26日審理時結證在卷（見本院卷
      第114 頁以下），除在查獲時間方面，因已事隔時間逾1
      年之久，其二人無法明確說出搜索查獲之確切時間，此部
      分自應以最接近事實發生之該二名警員於查獲當日製作之
      搜索扣押筆錄記載之19時30分許至20時許，較為可採外（
      見上開偵查卷第37至39頁，被告及其辯護人對此搜索扣押
      筆錄之證據能力均表示無意見，見本院卷第150 頁），就
      如何查獲被告，查獲被告時，被告未表示要報繳何物品，
      而係因逮捕通緝犯，其等基於執法機關安全之急迫考量，
      逕行搜索被告隨身攜帶之黑色手提包（刑事訴訟法第130
      條參照），始發現該手提包內藏置有槍枝，被告當時有承
      認該槍枝係友人寄放，其二人於被告門口等待時並未見有
      任何人自被告住處走出，嗣要求被告打電話聯絡其所稱在
      樓下等待之人，亦未接通，嗣下樓時亦未見有被告所指之
      人之基本事實，證人許坤森、林錡鎮所述互核一致，再參
      以被告於警詢及偵查中所為之上揭自白，被告嗣變異前詞
      所為：我告訴他們要報繳違禁物，我覺得包包很重，摸起
      來好像是槍的型式，疑似是一把槍，心想就是槍，所以當
      時就向警察表示要報繳云云，應屬事後卸責之詞，要不足
      取。
    (四)被告嗣又聲請傳訊證人甲○○，稱：甲○○知道「志祥」
      有槍云云，惟經本院傳訊證人甲○○，其於本院95年11月
      2 日審理時雖證稱：認識綽號「志祥」之男子，是其介紹
      被告與「志祥」認識云云，但對於其係於何時、何地介紹
      被告與「志祥」認識，「志祥」之真實姓名及年籍、地址
      等節，皆稱：不記得或不知道云云，並稱：未見過「志祥
      」身上有放過違禁物，例如槍枝及毒品，不知「志祥」有
      槍云云（見本院卷第144 至147 頁），顯見被告所稱：甲
      ○○知道「志祥」有槍云云，並不實在，且因證人甲○○
      不知「志祥」之真實姓名及年籍、地址，亦無從追查「志
      祥」之人，更無所謂供述全部槍枝之來源及去向，因而查
      獲或因而防止重大危害治安事件發生之問題。再證人甲○
      ○於本院雖又證稱：「當天我在被告樓下的樓下網咖，我
      見到『志祥』，因為他也在樓下網咖內，『志祥』說他有
      一個包包掉在被告家中，他自己要去拿，結果他去沒有幾
      分鐘，就馬上回來說被告被兩個人架走，看起來像是警察
      」云云（見本院卷第146 頁），但證人甲○○若確係介紹
      被告與「志祥」結識之人，其應對「志祥」之人頗為熟稔
      ，焉有對「志祥」之人之真實姓名、年籍、地址，無一知
      曉之理，且對於1 年以前之事，證人甲○○就所謂「志祥
      」之人在網咖內對其述說被告出事之內容，猶記憶甚為清
      楚，惟經本院訊以「志祥」告知其被告出事之事，係於當
      日上午、中午或晚上之何者如此明顯之事實時，卻稱：忘
      記了云云，實有違常理，而其所稱：「志祥」之特徵－約
      160 至170 公分，身材微胖云云，亦核與被告於警詢中所
      稱：「志祥」約170 公分，體重超過100 公斤，身材胖胖
      云云（見上開偵查卷第21頁），亦顯有差異。是證人甲○
      ○所為之證言，應屬事後編設、迴護被告之詞，無一足取
      。
三、綜上，本件事證明確，被告所辯要屬事後卸責之詞，不足採
    信，其未經許可寄藏持有上開具有殺傷力改造手槍之犯行，
    洵堪認定。
貳、論罪科刑部分：
一、核被告所為，係犯槍砲彈藥刀械管制條例第8條第4項之未經
    許可寄藏可發射子彈具有殺傷力之改造手槍罪。又被告受「
    志祥」委託而寄藏前開改造手槍，其持有係受寄之當然結果
    ，法律上自宜僅就寄藏之行為包括評價，不另就持有予以論
    罪。又被告本案行為完成後，現行槍砲彈藥刀械管制條例第
    8 條第4 項未修正，惟其法定刑之罰金刑部分，95年7 月1
    日施行（以下以該日為準，稱：修正前、修正後）之修正後
    刑法第33條第5 款規定，已將原罰金刑最低額度由銀元1 元
    （相當於新臺幣3 元），提高為新臺幣1 千元以上，且以百
    元計之，比較新、舊法結果，應以行為時法律即修正前刑法
    第33條第5 款規定有利於被告，於此敘明。
二、被告有事實欄一所示之有期徒刑執行完畢之紀錄，有臺灣高
    等法院被告前案紀錄表1 份在卷可稽，其於5 年內再故意犯
    本件有期徒刑以上之罪，不論依修正前刑法第47條或修正後
    同法第47條第1 項之規定，均構成累犯，對被告而言並無有
    利或不利之情形，依現行刑法第2 條第1 項前段規定，應依
    修正前之刑法第47條規定，論以累犯，並加重其刑。又槍砲
    彈藥刀械管制條例第8 條第4 項所定之罰金刑部分，因刑法
    第67條於95年7 月1 日亦經修正施行，增加罰金刑亦得加重
    之規定，比較新、舊法結果，應以行為時法律即修正前刑法
    第67條規定有利於被告，併此敘明。
三、爰審酌被告之前科、素行狀況、犯罪動機、手段、其本案為
    人寄藏之具有殺傷力改造手槍1 枝，對社會治安之危害性頗
    大，及其於本院變異前詞之態度等一切情狀，量處如主文所
    示之刑。按刑法第42條規定之罰金刑易服勞役折算標準，業
    於94年2 月2 日修正公布，並於95年7 月1 日施行，依本件
    被告行為時之修正前刑法第42條第2 項前段規定：易服勞役
    以1 元以上3 元以下折算1 日，並依當時適用之修正前罰金
    罰鍰提高標準條例第2 條前段規定，就其原定數額提高為
    100 倍折算1 日，則本件被告行為時法律所定之易服勞役折
    算標準，應以銀元100 元至300 元折算1 日，即新臺幣300
    元至900 元折算1 日。惟95年7 月1 日施行之修正後刑法第
    42條第3 項前段規定：「易服勞役以新臺幣1 千元、2 千元
    或3 千元折算1 日」。比較修正前後之易服勞役折算標準，
    以修正後之規定，較有利於被告，依修正後刑法第2 條第1
    項但書規定，應適用修正後之刑法第42條第3 項前段規定，
    定其罰金刑之折算標準，爰就被告宣告之罰金刑，依修正後
    刑法第42條第3 項前段規定，根據被告之職業、智識程度、
    本案犯情，諭知其易服勞役折算標準以新臺幣1 千元折算1
    日。
四、扣案之可發射子彈具有殺傷力之改造手槍1 枝（含彈匣1 個
    ，槍枝管制編號：0000000000號），屬違禁物，應依刑法第
    38條第1 項第1 款之規定（此條文未有實質之修正，不生比
    較適用之問題），宣告沒收。至於用以放置該改造手槍之黑
    色手提包1 只，因非屬違禁物，復非屬被告所有，尚不得宣
    告沒收，附此敘明。
據上論斷，應依刑事訴訟法第299 條第1 項前段，槍砲彈藥刀械
管制條例第8 條第4 項，刑法第11條前段、刑法第2 條第1 項、
第42條第3 項前段、第38條第1 項第1 款、修正前刑法第47 條
，判決如主文。
本案經檢察官陳盈錦到庭執行職務。
中    華    民    國    95    年    11    月    16    日
                  刑事第四庭    審判長法  官  王復生
                                      法  官  陳靜茹
                                      法  官  徐子涵
上列正本證明與原本無異。
如不服本判決，應於判決送達後十日內向本院提出上訴狀。
                                      書記官  周百川
中    華    民    國    95    年    11    月    21    日
附錄本案論罪科刑法條全文
槍砲彈藥刀械管制條例第8條
未經許可，製造、販賣或運輸鋼筆槍、瓦斯槍、麻醉槍、獵槍、
空氣槍或第4條第1項第1款所定其他可發射金屬或子彈具有殺傷
力之各式槍砲者，處無期徒刑或5年以上有期徒刑，併科新臺幣1
千萬元以下罰金。
未經許可，轉讓、出租或出借前項所列槍枝者，處 5 年以上有期
徒刑，併科新臺幣 1 千萬元以下罰金。
意圖供自己或他人犯罪之用，而犯前二項之罪者，處無期徒刑或
 7 年以上有期徒刑，併科新臺幣 1 千萬元以下罰金。
未經許可，持有、寄藏或意圖販賣而陳列第 1 項所列槍枝者，處
 3年以上10年以下有期徒刑，併科新臺幣700萬元以下罰金。
第 1 項至第 3 項之未遂犯罰之。


司法院資訊處製作；財團法人民間司法改革基金會備份。
